【裁判字號】    99,訴,634
【裁判日期】    991027
【裁判案由】    毒品危害防制條例
【裁判全文】
臺灣桃園地方法院刑事判決               99年度訴字第634號
公  訴  人  臺灣桃園地方法院檢察署檢察官
被      告  丁○○
選任辯護人  張育祺律師
            陳宏瑄律師
上列被告因毒品危害防制條例案件，經檢察官提起公訴（98年度
偵字第24948 號），本院判決如下：
    主  文
丁○○共同販賣第三級毒品，處有期徒刑伍年貳月。未扣案販賣
第三級毒品所得新臺幣佰元應與甲○○連帶沒收之，如全部或
一部不能沒收時，以其與甲○○之財產連帶抵償之。
    事  實
一、丁○○於民國98年1 月22日晚間，至甲○○位於桃園縣大溪
    鎮○○○街22巷23號住處，適甲○○接獲友人丙○○（行為
    時為少年，所涉吸食迷幻藥物非行業經本院少年法庭裁定訓
    誡）來電，丁○○明知愷他命（Ketamine，俗稱K 他命）係
    毒品危害防制條例所公告列管之第三級毒品，依法不得販賣
    ，竟與甲○○（已經不起訴處分確定，應另由檢察官偵辦）
    共同基於意圖營利而販賣第三級毒品愷他命之犯意聯絡，推
    由甲○○在電話中，以新臺幣（下同）300 元之價格，向丙○○兜售愷他命，經丙○○應允而達成交易合意後，丁○○
    乃將愷他命1 包放入甲○○之包包內，旋駕駛車牌號碼KA－
    8367號自用小客車搭載甲○○赴約，於當晚10時許，抵達丙○○打工之桃園縣大溪鎮○○路○ 段201 號泉好加油站洗車
    機旁，即推由甲○○取出該包愷他命（毛重約較0.2 公克再
    多一點點）交予車窗外之丙○○，並收取300 元對價後，交
    予丁○○點收，丁○○再將錢放入包包內，2 人旋即離去。
    嗣丙○○電聯友人乙○○，共同前往桃園縣大溪鎮○○路之
    麥當勞店外施用該包愷他命（僅取一點施用）後，共乘車號
    302 －BQD 號機車行經桃園縣大溪鎮○○路大溪地磅時遭警
    攔檢，在其機車前置物箱之香菸盒內扣得剩餘之愷他命1 包
    （毛重0.2 公克，因鑑驗使用0.01公克），丙○○乃即帶同
    警方至丁○○工作之桃園縣大溪鎮○○路345 號全國加油站
    內查獲甲○○與丁○○2 人，始循線查獲上情。
二、案經臺灣桃園地方法院檢察署檢察官自動檢舉簽分偵辦後起
    訴。
    理  由
壹、證據能力
一、按被告以外之人於偵查中向檢察官所為之陳述，除顯有不可
    信之情況者外，得為證據；證人、鑑定人依法應具結而未具
    結者，其證言或鑑定意見，不得作為證據，刑事訴訟法第15
    9 條之1 第2 項、第158 條之3 分別定有明文。本件證人甲○○、丙○○、乙○○偵訊所為經具結之陳述，查無顯不可
    信情狀，且本院依當事人聲請，傳喚上揭證人到庭接受被告
    及辯護人詰問，有本院審判筆錄可稽（見本院卷第53至59、
    68至77頁），則依上規定，前揭證人偵訊證述，自有證據能
    力，辯護人爭執證據能力，即非可採。
二、次按測謊鑑定，係依一般人在說謊時，會產生遲疑、緊張、
    恐懼、不安等心理波動現象，乃以科學方法，由鑑定人利用
    測謊儀器，將受測者之上開情緒波動反應情形加以記錄，用
    以分析判斷受測者之供述是否違反其內心之真意而屬虛偽不
    實。故測謊鑑定，倘鑑定人具備專業之知識技能，復基於保
    障緘默權而事先獲得受測者之同意，所使用之測謊儀器及其
    測試之問題與方法又具專業可靠性時，該測謊結果，如就有
    利之供述，經鑑定人分析判斷有不實之情緒波動反應，依補
    強性法則，雖不得作為有罪判決之唯一證據，但非無證據能
    力，仍得供裁判之佐證，其證明力如何，事實審法院有自由
    判斷之職權；反之，若其有利之供述，經鑑定並無任何虛偽
    供述之情緒波動反應，又無其他合法之積極證據足以證明該
    部分之犯罪事實時，即可印證其真實性，非不得為有利於受
    測者之認定（最高法院97年度台上字第4370號判決參照），
    查本件測謊鑑定係經被告同意（見98年度偵字第4382號卷《
    下稱偵卷》第65頁），且內政部警政署刑事警察局鑑識科測
    謊組具備專業之知識技能，使用之測謊儀器及其測試之問題
    與方法復具專業可靠性，被告當時又無身心狀況不佳情事，
    亦無證據證明受測當日有外力干擾等情，有上開測謊鑑定過
    程參考資料內附測謊同意書等存卷可參，是以前開測謊鑑定
    之結果，自有證據能力。辯護人質疑證據能力，亦非有據。
三、其餘本件認定事實所引用之本件卷內所有卷證資料（包含人
    證與文書證據、物證等證據）之證據能力，檢察官及被告、
    辯護人於本院準備程序、審理時均不爭執（見審訴卷第22頁
    ，本院卷第84至87頁），且無證據證明係公務員違背法定程
    序所取得；又卷內之各項文書證據，亦無刑事訴訟法第159
    條之4 第1 款、第2 款顯有不可信而不得作為證據之情形，
    故本院均認有證據能力。
貳、實體部分
一、被告丁○○固坦承於上開時間，至甲○○住處，於甲○○接
    獲丙○○來電後，即駕車搭載甲○○前往泉好加油站，待甲○○自包包內取物交付丙○○並收取現金後，即駕車搭載其
    離去等情（見審訴卷第21頁反面、本院卷第71頁反面、第88
    頁反面），核與證人甲○○、丙○○之證述相符（見偵卷第
    31至33、57、58、155 至156 頁，98年度偵字第24948 號卷
    第7 、8 頁，本院卷第23、53至59、65、68至71、76、77頁
    ），並有丙○○所使用門號0000000000號雙向通聯紀錄、桃
    園縣政府警察局搜索扣押筆錄及扣押物品目錄表各1 件在卷
    可稽（見偵卷第42至43頁，本院卷第41至43頁）。而甲○○
    所交付丙○○者，係扣案之愷他命1 包，亦經證人甲○○、
    丙○○證述明確，並有經警在丙○○機車置物箱之香菸盒中
    扣得愷他命1 包扣案可證；而該扣案毒品經送臺灣檢驗科技
    股份有限公司鑑定，確呈愷他命陽性反應（毛重0.2 公克，
    因鑑驗使用0.01公克），亦有該公司98年2 月12日編號UL/2
    009/ 20005號濫用藥物檢驗報告1 紙可按（見本院卷第17頁
    ）；另丙○○、乙○○於當晚11時許施用愷他命後，經查獲
    員警對其採尿送驗，均呈愷他命陽性反應，復有臺灣檢驗科
    技股份有限公司98年2 月13日編號UL/2009/20015 號、UL/2
    009/20016 濫用藥物檢驗報告2 紙、桃園縣政府警察局大溪
    分局檢體監管紀錄表2 紙、被採尿人尿液暨毒品真實與姓名
    編號對照表2 紙足資佐證（見偵卷第55頁正反面，本院98年
    度虞調字第22號卷第23至26、53、55頁），以上各情，首堪
    認定。
二、被告丁○○矢口否認販賣愷他命犯行，辯稱：是甲○○說要
    拿東西給丙○○，叫我載他去，甲○○將東西握在手中交給
    丙○○，我未看清楚何物，甲○○也未將300 元交給我云云
    （見審訴卷第21頁反面，本院卷第71頁反面、第88頁反面）
    ，經查：
  (一)被告如何與甲○○共同販賣愷他命予丙○○之情，已據實際
    參與共同販賣之證人甲○○於本院坦認詳供在卷（見本院卷
    第65、68至71頁），證稱：「當時是被告到我家找我，約晚
    上8 、9 點時，剛好丙○○打電話給我，被告就問我是誰，
    我說是丙○○，被告就叫我問他要不要東西（愷他命），我
    就問丙○○，丙○○就說他要，因為我們知道丙○○在泉好
    加油站上班，要去的時候，被告就把愷他命放到我的包包，
    我坐在副駕駛座，將包包放在中央扶手座，被告就載我到泉
    好加油站，到了之後，被告將車停在加油站洗車機旁，以副
    駕駛座的位置較靠近丙○○，我將車窗搖下，丙○○就走到
    駕駛座車門外，交300 元給我，我直接將300 元傳給被告，
    然後我從包包裡頭拿出1 包愷他命給丙○○」、「（問：為
    何丙○○知道只要拿300 元就可以拿到愷他命？）因為被告
    之前就有跟我、丙○○講過，如果要愷他命可以跟他拿，我
    自己也有跟被告拿過愷他命，所以我知道是300 元。我應該
    有向丙○○提到愷他命1 包的價錢是300 元」、「我確定有
    將丙○○交給我的300 元交給被告，而且我跟被告之間沒有
    金錢借貸往來」、「（問：丙○○所交付給你並由你轉交給
    被告的300 元，是丙○○向你或被告購買愷他命1 包的價錢
    ，你是否瞭解？）是」、「當時丙○○打電話給我只是要聊
    天，被告就叫我順便問丙○○要不要愷他命」等語（見本院
    卷第68至71頁）。觀諸證人甲○○前經檢察官認罪嫌不足而
    不起訴處分確定（見偵卷第161 至163 頁），若非所述為事
    實，渠實無損人不利己，於本院如此詳認與被告共同販毒情
    節之理。且甲○○雖同涉販毒重罪，惟就自身犯行坦認不諱
    ，而無推諉，復經具結，依理，實無甘冒偽證、販毒刑責而
    誣陷被告之理，是其所述，實極可信。
  (二)證人甲○○所述交易情節，復與購毒之證人丙○○所述一致
    （見偵卷第57、58頁、本院卷第23、53至59、76、77頁），
    細核證人丙○○所證：「當天晚上，交易毒品之前的1 、2
    個鐘頭，我在加油站快要下班時，我打電話給甲○○，電話
    中甲○○有問我要不要愷他命，他說那邊有1 包愷他命300
    元問我要不要買，我說好，之後被告就載甲○○到泉好加油
    站，甲○○從手煞車處一個包包裡拿出愷他命交給我，我再
    將300 元交給甲○○，甲○○就將這300 元轉給被告，被告
    才將錢放入包包內，所以我認為這是被告的貨」、「當初我
    聽說甲○○是幫被告一起在賣愷他命的」、「當初我拿300
    元給甲○○，我有看到甲○○交給被告」、「我將錢交給甲○○，我看到的是甲○○將錢交給被告，被告將這300 元放
    入包包內」（見本院卷第53至59頁），彼等如何電話聯繫、
    如何由被告駕車到場交易之情節均合致，其中，證人丙○○
    詳細指明甲○○收取300 元後，交予被告放入中央扶手處包
    包內之細節，更不謀而合，2 人所述，自屬可信。
  (三)再丙○○購得愷他命後，前往麥當勞途中，告知同行之乙○○該毒品來源之情節，已據證人乙○○明確證稱：在麥當勞
    時，丙○○說貨是「阿平」（即被告）那邊的貨等語在卷（
    見偵卷第27頁）；徵諸證人丙○○於遭查獲後，竟係帶警方
    至「被告」工作之加油站處查獲被告等人，證人丙○○並證
    稱：當初警方問我愷他命跟誰拿的，乙○○跟我有講出甲○○跟『阿平』（即被告），所以我才帶警方到全國加油站。
    …『阿平』有在全國加油站工作」等語（見本院卷第57頁反
    面、第58頁），足見被告涉案之情明確。至丙○○雖就何以
    帶警至被告加油站，一度推稱係「因為我在現場跟警方說，
    我正要將愷他命送去給被告玩，所以我帶警方去全國加油站
    找被告」云云（見偵卷第11頁），又改稱「是我接到乙○○
    後，有跟甲○○電話聯絡過說我要載乙○○過去找他，甲○○就說他在全國加油站等我」云云（見本院卷第58頁），而
    有翻覆，然經核丙○○所使用上開門號自當晚10時下班後至
    11時30分為警查獲前，並無任何與甲○○通話之紀錄，可見
    上開說詞，均屬迴護被告之詞，不足憑信。另證人甲○○、
    丙○○、乙○○等人，於查獲之初，雖均一致供稱本案交易
    地點係在甲○○之住處，且乙○○在場目睹，與被告全然無
    關云云，然細節事項彼此不一，復與其等審理中所述均不符
    ，尤以甲○○、丙○○、乙○○所稱「交易地點在桃園縣大
    溪鎮○○○街22巷23號甲○○住處」，與丙○○當時行動電
    話基地台位置顯示，丙○○始終在泉好加油站，未有前往甲○○住處之事證不符（見偵卷第42至43頁），而丙○○當時
    所稱「在甲○○家交易，毒品價金直接抵銷甲○○欠我的50
    0 元後，甲○○再給我200 元」（見偵卷第22頁），更與乙○○所稱「在甲○○家交易時，我看到丙○○交給甲○○30
    0 元」（見偵卷第13頁反面），齟齬不一，證人甲○○、丙○○、乙○○嗣均坦認前述不實之情，甲○○證稱：「我在
    警局作筆錄時，被告在我附近，所以我在警局作筆錄時不敢
    說到被告」等語（見本院卷第69頁），丙○○證稱：「乙○○沒有看到我毒品交易的過程，因為乙○○來泉好加油站時
    ，被告與甲○○已經走了」、「我在警局很緊張，所以沒有
    吐實」（見本院卷第58頁反面）；乙○○亦證稱：「在警詢
    我是順著丙○○的話講，實際上我沒有去甲○○家，我並沒
    有看到毒品交付過程」（見偵卷第26、27頁），可見彼等於
    警詢及初次偵訊所述，乃迴護被告之不實證詞，均無可信。
    至於辯護人雖另稱甲○○有勾串丙○○、乙○○之情云云，
    惟由丙○○與甲○○到庭證述內容，2 人關於毒品之交易，
    價金與毒品之交付順序，甲○○證稱：「丙○○先拿300 元
    給我，我就直接將300 元傳給被告，然後我從包包裡拿出1
    包愷他命交給丙○○」（見本院卷第68頁反面）。丙○○則
    稱：「甲○○先從手煞車處的包包裡拿出1 包愷他命交給我
    ，我再將300 元交給甲○○」（見本院卷第53頁），完全相
    反，可見並無套招，況甲○○若已勾串丙○○並使其不實陳
    述，丙○○豈會一再詳指甲○○如何與其電話聯繫、交付毒
    品、收取現金，而無掩飾迴護，是辯護人此部分所辯，亦不
    足據。
  (五)本件經檢察官於偵查中，將被告、丙○○送請內政部警政署
    刑事警察局鑑識科測謊組以熟悉測試法【The Acquaintance
    Test( ACT)】、區域比對法【The Zone Comparison Techni
    que(ZCT)】測謊鑑定結果，認定：一、受測人丙○○於測前
    會談稱有關本案被查獲的愷他命是渠向阿平（丁○○）購買
    的，經測試結果並無不實反應。二、受測試人丁○○於測前
    會談否認本案賣愷他命給阿宏（丙○○），經測試結果呈不
    實反應，有該局98年9 月23日刑鑑字第0980132528號鑑定書
    及測謊鑑定過程參考資料在卷為憑（見偵卷第95至152 頁）
    ，足徵甲○○、丙○○所指被告販毒之情非虛。
  (六)至被告雖一度否認駕車搭載甲○○到場之情，辯稱正在加油
    站上班云云（見偵卷第64頁），然與證人甲○○、丙○○指
    證之情未合，復與卷內其當晚上班刷卡資料明細顯示在10時
    45分才上班顯然不符（見偵卷第73頁），並無可信。
  (七)衡諸事理，被告若非為與甲○○共同販毒牟利，豈有涉險搭
    載甲○○前往交易毒品、甚至親手點收毒品價金300 元之理
    。實際參與販毒之甲○○，亦無任令不知情之被告在場觀賭
    毒品交易過程，自曝罪行於外，遭致查獲風險。被告所辯情
    節，要不足信。
  (八)本件雖因被告堅不吐實販入毒品價格致無法計算其價差利潤
    ，惟按愷他命為政府嚴格查禁之違禁物，物稀價昂，取得不
    易，且販賣毒品，刑責甚重，被告若非意圖從中賺取差額利
    潤，自無甘冒被處重刑，鋌而走險，送交毒品之理。況被告
    與丙○○並無深交亦非至親，苟無利得，被告應無甘冒風險
    以購入價格轉讓之理，亦無煞費周章，開車奔波送毒之必要
    ，其基於營利之意圖，炯然明甚。按販賣愷他命毒品係違法
    行為，非可公然為之，且有其獨特之販售通路及管道，復無
    公定價格，容易增減分裝之份量，而每次買賣之價量，可能
    隨時依雙方關係深淺、資力、需求量及對行情之認知、來源
    是否充裕、查緝鬆嚴、購買者被查獲時供述購買對象之可能
    風險評估等而異其標準，非可一概而論，而近年來政府為杜
    絕毒品之氾濫，對於查緝施用及販賣毒品之工作，無不嚴加
    執行，販賣毒品罪又係重罪，設若無利可圖，衡情一般持有
    毒品之人當無輕易將所持有之愷他命轉讓他人而甘冒於再次
    向他人購買時，而有被查獲移送法辦之危險之理，且不論是
    瓶裝或袋裝之愷他命，均可任意分裝或增減其份量，而每次
    買賣之價量，亦隨時隨雙方關係之深淺、當時之資力、需要
    程度及對行情之認知等因素，機動的調整，因之販賣之利得
    ，除經承認犯行，或帳冊價量均臻明確外，委難察得實情，
    職是之故，縱未確切查得販賣賺取之實際差價，但除別有事
    證，足認係按同一價格轉讓，確未牟利外，尚難執此認非法
    販賣之事證有所不足，致知過坦承者難辭重典，飾詞否認者
    反得逞僥倖，而失情理之平，惟販賣之人從價差或量差中牟
    利之方式雖異，然其販賣目的在意圖營利則同一，堪認被告
    購入愷他命之價格必較其售出之價格低廉，或以同一價格而
    減少愷他命之份量，而有從中賺取差額利潤圖利之意圖及事
    實，此應屬合於論理法則，且不違背社會通常經驗之理性判
    斷，是被告販賣愷他命，有營利之意圖，亦可認定。
  (九)綜上所述，被告所辯，核係狡展圖卸之詞，本件事證已臻明
    確，被告犯行，洵堪認定，應依法論科。
三、被告行為後，毒品危害防制條例部分條文業於98年5 月20日
    修正公布，並自公布日6 個月施行（最高法院99年度台上字
    第3968號判決意旨參照），則比較該條例第4 條第3 項修正
    前規定：「製造、運輸、販賣第三級毒品，處五年以上有期
    徒刑，得併科新臺幣五百萬元以下罰金。」，修正後則規定
    ：「製造、運輸、販賣第三級毒品，處五年以上有期徒刑，
    得併科新臺幣七百萬元以下罰金」，經比較結果，修正後之
    規定對被告並未較為有利，是依刑法第2 條第1 項前段規定
    ，自應適用98年5 月20日修正公布前之毒品危害防制條例第
    4 條第3 項規定。
四、論罪科刑
  (一)核被告丁○○所為，係犯98年5 月20日修正公布後毒品危害
    防制條例第4 條第3 項之販賣第三級毒品罪。按，上訴人於
    行為時持有第三級毒品之行為不構成犯罪，原判決理由竟謂
    「渠等持有第三級毒品之低度行為，應為販賣之高度行為所
    吸收，均不另論罪」，即有違誤（最高法院99年度台上字第
    1277號判決參照）。本件被告因販賣而持有愷他命之行為，
    因該修正前毒品危害防制條例並未有處罰持有第三級毒品行
    為之明文，自無庸論以持有愷他命，允宜敘明。被告與甲○○間，就上開犯行，有犯意聯絡及行為分擔，為共同正犯。
  (二)次按成年人對未成年人犯毒品危害防制條例第6 條、第7 條
    、第8 條之罪者，始應依各該條項之罪，加重其刑至二分之
    一，此觀同條例第9 條之規定自明。上訴人販賣第三級毒品
    予少年林員，不在上揭條例所規定應加重其刑之範圍，且亦
    非屬於兒童及少年福利法第70條第1 項所規定成年人故意對
    少年犯罪，應加重其刑之範圍，自不能適用該法條對上訴人
    加重其刑，原判決竟適用該法條對上訴人加重其刑，自有適
    用法則不當之違誤（最高法院95年度台上字第4670號判決參
    照）。本件被告所為販賣第三級毒品予少年丙○○之犯行，
    不得依兒童及少年福利法第70條第1 項規定加重其刑，允宜
    敘明。
  (三)爰審酌被告販賣第三級毒品愷他命，助長社會不良風氣，而
    施用毒品具有成癮性，其所為對於社會治安影響甚鉅，甚至
    竟販賣愷他命予少年施用，嚴重危害國民身心健康，犯後迄
    無悔意，暨其智識程度、生活狀況等一切情狀，量處如主文
    所示之刑。
  (四)按犯毒品危害防制條例第19條第1 項規定：「犯第四條至第
    九條、第十二條、第十三條獲第十四條第一項、第二項之罪
    者，其供犯罪所用或因犯罪所得之財物，均沒收之。」，犯
    罪所得之財物為新臺幣時，因其本身即為我國現行貨幣價值
    之表示，不發生追徵其價額之問題（最高法院99年度台上字
    第1240號判決參照）。又毒品危害防制條例第19條第1 項規
    定，販賣第三級毒品「所得之財物」沒收之，如全部或一部
    不能沒收時，以其財產抵償之，乃刑法第38條第1 項第2 款
    、第3 款、第3 項職權沒收主義之特別規定，係採義務沒收
    主義，用以澈底杜絕行為人貪取暴利之誘因、工具與結果。
    故因販賣毒品所取得之一切對價，自不能與一般正常營利事
    業計算其營利所得之情形相提並論，不問其原屬供販賣所用
    之成本或因此所得之利潤，亦不以當場扣押者為限，本次特
    別規定，應概予沒收，始符對毒害國民身心健康行徑，嚴加
    懲戒之立法意旨（最高法院99年度台上字第338 號判決參照
    ）。前揭規定，性質上屬於沒收之補充規定。其屬於本條所
    定沒收之標的，如得以直接沒收者，判決主文僅宣告沒收即
    可，不生「追徵其價額」或「以其財產抵償」之問題，須沒
    收之標的全部或一部不能沒收時，始生「追徵其價額」或「
    以其財產抵償」之選項問題。而「追徵其價額」或「以其財
    產抵償」，分別係針對現行貨幣以外之其他財產與現行貨幣
    之兩種不同選項。所稱「追徵其價額」者，係指所沒收之物
    為金錢以外之其他財產，而不能就原物為沒收時，因其實際
    價值不確定，應追徵其價額，使其繳納與原物相當之價額，
    並無以財產抵償之問題。倘嗣後追徵其價額無結果，而須以
    財產抵償者，要屬行政執行機關依強制執行有關法律執行之
    問題，即無不能執行之情形，自無庸諭知「以其財產抵償」
    。如不能沒收之標的物為金錢時，因價值確定，判決主文直
    接宣告「以其財產抵償」即可，不發生追徵其價額之問題，
    此為最高法院最近所持之見解（最高法院99年度台上字第44
    63號判決參照）；又共同正犯，因其犯罪所得合併計算，且
    於全部或一部不能沒收時以其財產抵償之，為避免執行時發
    生重複沒收、抵償之情形，故各共同正犯之間係採連帶沒收
    主義，於裁判時應諭知連帶沒收、抵償（最高法院99年度台
    上字第2195、1974號、98年度台上字第4618號、第4962號、
    97年度台上字第3745號、95年度台上字第6482號判決參照）
    。查被告所為販賣第三級毒品所得之財物，雖未扣案，仍應
    依毒品危害防制條例第19條第1 項規定宣告沒收，如全部或
    一部不能沒收時，以其財產抵償之，並諭知應與共犯甲○○
    連帶沒收、抵償。
  (五)末按沒收為從刑之一種，依主從不可分之原則，應附隨於主
    刑同時宣告之，若無主刑，則從刑即失所附麗。證人李○為
    警查獲時扣得甫自被告處購得愷他命3 包，該3 包毒品已脫
    離被告之持有，而歸證人李○取得所有，自無從於被告本件
    主刑項下併為諭知沒收（臺灣高等法院98年度上訴字第3114
    號判決意旨參照，另同院98年度上訴字第1312號、2720號判
    決同此意旨，其中，98年度上訴字第2720號判決經上訴後，
    由最高法院以98年度台上字第7409號駁回上訴確定）。且按
    毒品危害防制條例第18條第1 項前段規定查獲之第一、二級
    毒品，不問屬於犯人與否，沒收銷燬之，其所稱查獲之毒品
    ，係指犯人被查獲之毒品而言，原判決既認定程○、陳○被
    警查獲時分別扣得甫向上訴人購得之海洛因各1 包，則該2
    包毒品，自應於犯人程○、陳○所犯之罪宣告沒收銷燬，乃
    原判決竟於上訴人所犯販賣毒品罪宣告沒收銷燬，尚有未合
    （最高法院98年度台上字第1223號判決參照，另97年度台上
    字第2780號、3124號均同斯旨），就販賣毒品之人已交付毒
    品予購毒者之情形，因該毒品已脫離販毒者之持有，即非屬
    於犯人被查獲之毒品，認已不得在販賣毒品罪項下宣告沒收
    銷燬之，亦為相同之法理。查，本件在丙○○處扣得愷他命
    1 包（毛重0.2 公克，因鑑驗使用0.01公克），雖為被告販
    賣之標的，惟被告既已販售交付予丙○○，已脫離被告持有
    ，而歸證人丙○○取得所有，依上說明，本院自無從於本件
    被告主刑項下併為諭知沒收。
據上論斷，應依刑事訴訟法第299 條第1 項前段，98年5 月20日
修正公布前毒品危害防制條例第4 條第3 項，毒品危害防制條例
第19條第1 項，刑法第2 條第1 項前段、第11條、第28條，判決
如主文。
本案經檢察官蔡鴻仁到庭執行職務。
中    華    民    國    99    年    10    月    27    日
                  刑事第九庭  審判長法  官  吳為平
                                    法  官  陳正昇
                                    法  官  蘇琬能
以上正本證明與原本無異。
如不服本判決應於收受判決後10日內向本院提出上訴書狀，並應
敘述具體理由。其未敘述上訴理由者，應於上訴期間屆滿後20日
內向本院補提理由書( 均須按他造當事人之人數附繕本) 「切勿
逕送上級法院」。
                                    書記官  黃惠鈴
中    華    民    國    99    年    10    月    27    日
附錄本案論罪科刑法條：
98年5 月20日修正公布前毒品危害防制條例第4 條第3 項
製造、運輸、販賣第三級毒品，處五年以上有期徒刑，得併科新
臺幣五百萬元以下罰金。


司法院資訊處製作；財團法人民間司法改革基金會備份。
